【裁判字號】    96,易,709
【裁判日期】    970110
【裁判案由】    竊盜
【裁判全文】
臺灣臺南地方法院刑事判決              96年度易字第709號
公  訴  人  臺灣臺南地方法院檢察署檢察官
被      告  己○○
            乙○○
上列被告等因竊盜案件，經檢察官提起公訴（96年度營偵字第
481 號），本院判決如下：
    主  文
己○○竊盜，累犯，處有期徒刑壹年，減為有期徒刑陸月，如易
科罰金，以新臺幣壹仟元折算壹日。
乙○○無罪。
    事  實
一、己○○前曾因違反動產擔保交易法案件，經臺灣嘉義地方法
    院判處有期徒刑6月確定，於民國96年1月18日易科罰金執行
    完畢。詎仍不知悔改，明知臺南縣東山鄉南溪村龜重溪二重
    溪橋下游200公尺處之河床砂石，係屬國有財產局所有，其
    竟基於為自己不法所有之意圖，利用其受臺南縣東山鄉南溪
    村村長丁○○委託處理二重溪便橋清運工程之機會，未經許
    可，即於96年3月10日上午，以新台幣（下同）12,000元之
    代價，向案外人丙○○租用挖土機1部，並連同不知情之成
    年司機乙○○，自同日下午1時30分許起，在上址由己○○
    指揮乙○○挖取砂石約74立方公尺（長8.6公尺*寬4.8公尺*
    深1.8公尺）後委由不知情之成年貨車司機載運至不詳處所
    。嗣經警據報於同日下午2時30分許，在上址當場查獲，並
    扣得案外人丙○○所有之上開挖土機1部。
二、案經臺南縣警察局白河分局報告臺灣臺南地方法院檢察署檢
    察官偵查起訴。
    理  由
甲、關於證據能力之部分：
一、證人甲○○於司法警察詢問時所為之陳述，本質上係屬被告
    以外之人於審判外之言詞陳述，既經被告方面明示不同意採
    為證據之意思，依刑事訴訟法第159條第1項之規定，應認為
    不具證據能力。
二、共同被告己○○對於被告乙○○於司法警察詢問時所為之證
    述，本質上亦係屬被告以外之人於審判外之言詞陳述，既經
    被告乙○○表示不同意採為證據之意思，依刑事訴訟法第
    159條第1項之規定，應認為不具證據能力。
三、上述經排除之證據以外之供述證據及非供述證據，既經被告
    方面表示同意採為證據，且無事實顯示係公務員因違法蒐證
    所取得之證據，本院審酌該等供述證據作成時之情況，亦認
    為適於作為證據，依刑事訴訟法第159條之5第1項等規定，
    應認為均有證據能力。
乙、實體部分：
壹、有罪部分：
一、訊據被告己○○固坦承於上開時間在上址指揮乙○○操作挖
    土機挖取砂石，且司法警察到場時，其等已挖出一個深度超
    過1公尺的坑洞等情，此部分與共同被告乙○○之供述互核
    相符，亦經證人甲○○於本院審理中具結後證述屬實（本院
    96 年9月20日審理筆錄第18頁參見），此外，並有臺南縣警
    察局白河分局員警蒐證光碟，及由證人甲○○分別於96年3
    月9、13日（即被告己○○挖採砂石前、後）所拍攝之照片2
    幀在卷可稽（偵查卷第20、21頁參見），故於96年3月10日
    為警查獲時，現場河床上之坑洞確實為被告己○○指揮被告
    乙○○操作挖土機所新挖掘出者，應屬無疑。
二、惟被告己○○矢口否認有何竊盜砂石之犯行，辯稱：伊係因
    受臺南縣東山鄉南溪村村長丁○○委託處理二重溪便橋清運
    工程，96年2月15日即已進行第一次施工，然當天村長丁○○指示需先停工，之後約2、3天，因村民透過村長告知需要
    水泥管，故伊有讓村民以拼裝鐵牛車將便橋拆除後廢棄之水
    泥管載走，共約有20、30部左右，但因現場尚留有約6成的
    廢棄物（包括檔土牆）要用大型砂石車載運，伊因為希望快
    點完工以便請款，支付挖土機的費用，故於96年3月10日又
    租用挖土機前往上址整地，希望將前方之砂石挖取後，填補
    原先較為狹窄、又有坑洞不平之河道上（如警卷第33頁下方
    、35頁上方、37頁下方照片所示），以利將來砂石車可以在
    該處迴轉云云。
二、故本件主要應審究之爭點即在於：被告己○○在上址挖掘之
    砂石約74立方公尺，究係因意圖為自己不法之所有，且為迴
    避第五河川局於96年3月14日進行之會勘，而先進行之盜採
    砂石行為？或係為了執行與臺南縣東山鄉南溪村村長所定之
    工程合約，而前往上址填平整地，以便日後進行清運便橋工
    程之砂石車迴轉，而可早日請款，支付挖土機費用？以下析
    述之：
  (一)經查：被告己○○辯稱當天是因受臺南縣東山鄉南溪村村長
    丁○○委託處理二重溪便橋清運工程云云，雖經提出「清運
    工程合約書」1份為證（警卷第27頁參見），然查：經濟
    部水利署第五河川局於96年3月3日即已發文予台南縣政府、
    東山鄉公所等處，告知二重溪橋工程已經施作竣工，定於96
    年3月14日上午10時要前往現場查核，原既設之便道、便橋
    拆除作業，請執行機關提報拆除計畫送局憑辦，在拆除計畫
    未獲許可前，請暫停作業，並請防範違規採取土石情事發生
    等情，此有該第五河川局水五管字第09650021950號函文1份
    附卷可參（警卷第20頁參見）。而證人即臺南縣東山鄉南
    溪村村長丁○○亦於本院審理中具結後證稱：96年2月15日
    被告己○○有施作2至3個小時，但因河川局告知並未正式收
    到公文，所以伊就告訴被告己○○先暫停施工，而被告己○○於96年2月15日停工一週後，曾打電話詢問可否復工，伊
    告知被告己○○要等候通知，後來有收到鄉公所通知96年3
    月14日將會與河川局人員到上開河床會勘，且3月初時伊在
    朋友的場合中有遇到被告己○○，並告知介紹被告己○○承
    包工程的周志遠河川局將來會勘一事，當時被告己○○有在
    場，應該有聽到等語（本院96年9月20日審理筆錄第8、9、
    12、13頁參見）。是被告己○○縱前確與臺南縣東山鄉南溪
    村村長簽訂有清運便橋之合約，並曾於96年2月15日前往施
    工，但被告己○○應亦明知於同日之後，因村長丁○○已經
    有明確告知該清運計畫之公文流程尚未經核准，需暫停施工
    ，何時復工時間未定，且其雖否認知悉河川局將前往該址會
    勘一事，然據證人丁○○之前開證詞，其應於聚會場合中已
    知悉河川局將於96年3月14日前往該址會勘一事，是其明知
    該工程應仍在暫停施工、尚不得擅自復工之狀態下，卻於河
    川局會勘前之96年3月10日，逕行租用挖土機前往上址開採
    砂石，應係為利用會勘查和前之時機趁機盜採砂石，而非出
    於整地之用意。
  (二)被告己○○雖又辯稱，其係因希望儘早完工以便請款，供支
    付挖土機的費用，故才會在96年3月10日再進行整地云云。
    然查：依前開被告己○○與臺南縣東山鄉南溪村村長丁○○簽訂之清運工程合約書，被告己○○清運之工程所得僅有
    30,000元，而被告於本院審理中陳述其於96年2月15日施工
    時已經花費約1萬元（本院96年12月20日審理筆錄第5頁參見
    ），而於96年3月10日再向案外人丙○○雇用挖土機1台（含
    司機乙○○），1天之費用至少要12,000元，加上板車費用
    6000元，此業據證人丙○○於本院審理時證述在卷（本院96
    年9月20日審理筆錄第14、15頁參見），是依被告己○○所
    述，其為儘速履行該清運合約以便請領工程款30,000元，然
    光進行整地，便已經花費28,000元，此支出成本與所得顯不
    相當，是倘如被告所言，整地完畢之後還要雇用大型砂石車
    清載廢棄物，則縱使工程順利完成，被告己○○承包此工程
    可說無利可圖。何況，被告自稱於96年2月15日之後，村
    民既已經自行以拼裝車，將外觀完整的水泥管載運離開達20
    、30台，此部分核與證人即臺南縣東山鄉南溪村村長丁○○
    於本院審理時證述之情節大致相符（本院96年9月20日審理
    筆錄第8至9頁參見），故被告己○○如為圖儘速完工以便請
    款，大可先以租用拼裝車之方式進行載運清除剩餘水泥塊之
    工作，實無大費周章地先租用昂貴之挖土機整地、後再以大
    型砂石車進行搬運之必要，由此可證明被告當日支出費用挖
    土之目的確非在整地。又被告己○○於審理中雖陳稱其在
    水上鄉有開設砂石場，回收之水泥塊，每台車可有500元之
    補貼，仍屬有利可圖云云（本院96年12月20日審理筆錄第5
    、7 頁參見），但縱使加上1車500元之補貼，與被告前所支
    出之挖土機等之成本仍遠不相當，且倘靠廢棄之水泥塊即可
    貼補獲利，則何以被告己○○要讓村民以大型的拼裝車將水
    泥管運走達20、30台，更不合常理，益徵被告己○○僅是藉
    由清運工程之名義作為掩護，以進行盜採砂石之實。
  (三)另被告辯稱96年3月10日挖起之砂石均仍放置在現場，填補
    坑洞，整地以利砂石車迴轉云云，然查：依卷附證人甲○○分別於96年3 月9、13日（即被告己○○挖採砂石前、後
    ）所拍攝之照片2幀（偵查卷第20、21頁參見）以及本院於
    96年11月26日至現場履勘之結果，可知河道之地形地貌現在
    雖已經改變，但被告己○○當天挖採之河床確實尚非狹窄，
    致完全無法通行大型車輛，此並有照片上之輪胎痕可稽，是
    以原有之河床寬度，砂石車是否確實無法進行迴轉，自非無
    疑，再查，被告所指要讓砂石車迴轉之河床路面，亦尚屬平
    整，並無嚴重之凹凸坑洞落差，應無先將前方砂石挖起，以
    填補坑洞之必要，此亦有本院勘驗筆錄暨現場照片等在卷可
    稽。且被告於審理時所指之填土位置（警卷第33頁下方、
    35頁上方、37頁下方照片參見），亦未見到有相當於74立方
    公尺之土石堆，再參照證人即當場查獲之白河分局巡官楊盛
    光於本院審理中具結後證述：查獲當天被告己○○說砂石是
    放到斜坡上方與公路間之路邊，及橋的另一邊，且有帶領伊
    前去察看（但沒有錄影或拍照），在前者雖有看到一小堆土
    石，但與挖的坑洞不成比例，後者則無看到土石等語（本院
    96年10月25日審理筆錄第4、5頁參見），然此部分亦經被告
    己○○所否認，稱當天伊並未帶巡官去看伊挖起之土石，伊
    帶巡官去看的是道路工地所堆的土石（本院96年10月25 日
    審理筆錄第7頁參見），是被告己○○於96年3月10日所挖掘
    出之砂石（約74立方公尺）應確實並未放置在被告己○○所
    稱欲整地使砂石車迴轉之處，而係已遭運走無疑。綜上所述
    ，本件事證明確，被告己○○前揭竊盜既遂之犯行洵堪認定
    ，應依法論科。
三、核被告己○○所為，係犯刑法第320條第1項之竊盜罪。另被
    告己○○係利用不知情亦無犯罪認識之乙○○以及載運砂石
    之成年貨運業者所為之竊盜行為，應成立該罪之間接正犯。
    又起訴書原載被告己○○所盜採之砂石數量有806.4立方公
    尺（28公尺*寬16公尺*深1.8 公尺），然此業經公訴檢察官
    於審理時當庭以言詞減縮為如事實欄所載之數量（本院96年
    12月20日審理筆錄第7頁參見），附此敘明。另查被告己○○前即曾因違反動產擔保交易案件，經臺灣嘉義地方法院判
    處有期徒刑6月確定，於96年1月18日易科罰金執行完畢，此
    有臺灣高等法院被告全國前案紀錄表1份在卷可稽，其於有
    期徒刑執行完畢後5年以內故意再犯本件有期徒刑以上之罪
    ，依刑法第47條第1條之規定，為累犯，依法加重其刑。爰
    審酌被告前已曾因有盜挖砂石之同類竊盜案件，經法院判處
    有期徒刑6月確定，甫於94年9月6日易科罰金執行完畢，此
    有臺灣高等法院被告全國前案紀錄表1份在卷可參，仍不知
    警愓，再犯本件竊取砂石罪，可見其並無悔悟之心，並考量
    其利用假藉清運二重溪便橋拆除之工程名義，趁機盜採竊取
    砂石，所得之利益，以及因此對於水源以及河川保育所生之
    危害匪淺，且犯罪後又未能坦承犯行，仍飾詞狡辯等一切情
    狀，量處如主文所示之刑，並依中華民國96年罪犯減刑條例
    之規定予以減刑，再諭知易科罰金之折算標準，以資懲儆。
    末查，扣案挖土機乙部，並非違禁物，又非被告己○○所有
    ，並經本院以裁定發還所有權人，爰不宣告沒收，附此敘明
    。
貳、無罪部分：
一、公訴意旨略以：被告己○○明知臺南縣東山鄉南溪村龜重溪
    （二重溪橋下游200公尺）處之河床砂石，係屬國有財產局
    所有，詎其竟基於意圖不法所有之犯意，利用受臺南縣東山
    鄉南溪村村長丁○○委託處理二重溪便橋清運工程之機會，
    未經許可，即於96年3月10日13時許起，以每日12,000元之
    代價，雇用與其有同一犯意聯絡之被告乙○○，駕駛挖土機
    乙台在上址挖取砂石約74立方公尺（長8.6公尺*寬4.8公尺*
    深1.8公尺），因認被告乙○○與被告己○○共同涉犯刑法
    第320條第1項之竊盜罪嫌。
二、按犯罪事實應依證據認定之，無證據不得認定犯罪事實；又
    不能證明被告犯罪者，應諭知無罪之判決，刑事訴訟法第15
    4條第2項、第301條第1項前段分別定有明文。再按認定犯罪
    事實所憑之證據，其為訴訟上之證明，須達於通常一般人均
    不致有所懷疑，而得確信其為真實之程度者，始得據為有罪
    之認定，倘其證明未達到此一程度，而有合理之懷疑存在時
    ，尚難為有罪之認定基礎；苟積極證據不足為不利於被告事
    實之認定時，即應為有利於被告之認定，更不必有何有利之
    證據，此有最高法院76年台上字第4986號、30年上字第816
    號判例可資參照。
三、本件公訴人認被告乙○○涉有前開罪嫌，係以證人甲○○之
    證述，經濟部水利署第五河川局執行違反水利法現場取締2
    份、扣押書乙份、現場照片20張、現場圖、盜挖前後比對照
    片2張、查扣機具資料卡、設施機具戒護單與責付保管書等
    為主要之依據。然訊據被告乙○○堅決否認有何竊盜犯行，
    辯稱：伊係臨時的司機，受僱於丙○○，而當天僅係受到丙○○指派到上址工作，並接受己○○之指揮將挖起的砂石填
    平於河床之上，並不知挖掘處為河川局土地等語。
四、經查：本件共同被告己○○經警查獲當時，被告乙○○確係
    於現場操作挖土機無誤，然應審酌者，厥為其與被告己○○
    間究有無共同竊盜之犯意聯絡？或被告乙○○僅係不知情亦
    無犯罪認識之受僱操作人員？經查：依證人即現場挖土機之
    所有權人丙○○於本院審理時具結後證稱：其於96年3月10
    日上午9點多接到被告己○○打電話叫挖土機，伊便派其雇
    用以駕駛挖土機之乙○○到現場工作，並交代被告乙○○到
    現場要接受被告己○○指揮，而被告乙○○的薪水是由其所
    發放，於96年3月10日前，被告乙○○與被告己○○兩人並
    不認識等語（本院96年9月20日審理筆錄第14至16頁參見）
    。另被告己○○於偵查中亦以證人身份具結證稱：伊是調乙○○老闆的怪手，而由他來開怪手，他是根據伊的意思開怪
    手，伊有告訴乙○○有公文可以拆橋等語（偵查卷第11頁參
    見），故可知被告乙○○係受僱於案外人丙○○之司機，領
    固定之薪資，其原與己○○並不相識，當日所以會到現場施
    工，係因受到老闆丙○○指派操作挖土機，其於現場實際操
    作內容，亦係由被告己○○實際指示操作，並無任何自主權
    限，且其又經被告己○○告知有合法依據，是其如何能與被
    告己○○產生盜採砂石之共同犯意聯絡，並無相關證據資料
    可資佐證，自尚非無疑。再者，依被告乙○○所陳稱其一日
    施工之工資只有2,000元，縱其當日在現場聽命於己○○挖
    掘砂石，但並無其他積極具體證據證明其有因此而獲取額外
    之利益，是其應無可能甘冒風險，與被告己○○共犯竊取砂
    石之犯行。據上所陳，本件關於被告乙○○部分依調查所得
    證據，尚不足以證明其確與被告己○○共同竊盜砂石，此外
    ，復查無其他積極證據足資證明被告乙○○有上開犯行，揆
    諸上開說明，犯罪尚屬不能證明，自應另為無罪之諭知。
據上論斷，應依刑事訴訟法第299條第1項前段、第301條第1項，
刑法第320條第1項、第47條第1項、第41條第1項前段，刑法施行
法第1條之1，中華民國96年罪犯減刑條例第2條第1項第3款、第7
條、第9條，判決如主文。
本案經檢察官戊○○到庭執行職務。
中    華    民    國    97    年    1    月    10    日
                  刑事第十庭  審判長法  官  陳欽賢
                                    法  官  陳賢德
                                    法  官  林臻嫺
以上正本證明與原本無異。
如不服本判決應於收受本判決後10日內向本院提出上訴書狀，並
應敘述具體理由。如未敘述上訴理由者，應於上訴期間屆滿後20
日內向本院補提理由書狀（均須按他造當事人之人數附繕本）「
切勿逕送上級法院」。
                                    書記官  許悉愛
中    華    民    國    97    年    1    月    11    日
附錄本件論罪科刑法條：
中華民國刑法第320條（普通竊盜罪、竊佔罪）
意圖為自己或第三人不法之所有，而竊取他人之動產者，為竊盜
罪，處5年以下有期徒刑、拘役或5百元以下罰金。
意圖為自己或第三人不法之利益，而竊佔他人之不動產者，依前
項之規定處斷。
前二項之未遂犯罰之。


司法院資訊處製作；財團法人民間司法改革基金會備份。
